臺灣高雄地方法院交通事件裁定　　　 100年度交聲字第2330號
原處分機關　交通部公路總局高雄區監理所旗山監理站
異　議　人　邱治豪
上列異議人即受處分人因違反道路交通管理處罰條例案件，對於
交通部公路總局高雄區監理所旗山監理站中華民國100 年11月15
日所為之處分（原處分案號：旗監違字第裁85-Z8C024278號），
聲明異議，本院裁定如下：
    主  文
異議駁回。
    理  由
一、原處分意旨略以：異議人即受處分人邱治豪（下稱異議人）
    前於民國99年10月27日晚間11時30分許，因駕駛車號OMB-97
    5 號重型機車於屏東縣里港鄉○○○路為警攔查，有「汽車
    駕駛人酒精濃度超過標準」之違規，為交通部公路總局屏東
    監理站依道路交通管理處罰條例第35條第1 項第1 款規定及
    第68條第2 項，記違規點數5 點；嗣於100 年7 月22日上午
    10時13分許，又駕駛車牌號碼699-ZG之營業貨運曳引車，行
    經國道3 號南下358 公里處，因有「所載貨物滲漏( 高快速
    公路) 」之違規情事，為警舉發，茲異議人領有職業聯結車
    駕駛執照，經交通部公路總局高雄區監理所旗山監理站（下
    稱原處分機關）依道路交通管理處罰條例第30條第2 項，裁
    處罰鍰新臺幣（下同）4500元，記違規點數2 點，並依同條
    例第68條第2 項規定，合併執行吊扣駕照12個月。
二、異議意旨則以：異議人為職業聯結車司機，之前業因酒駕遭
    記違規點數5  點，本件再因所載貨物滲漏又遭記違規點數2
    點，則將因遭吊扣駕照而無法工作並影響生計，為此依法聲
    明異議等語。
三、按汽車裝載時，有：所載貨物滲漏、飛散或氣味惡臭者，處
    汽車駕駛人新臺幣3000元以上9000元以下罰鍰，並記違規點
    數2 點，道路交通管理處罰條例第30條第2  項、第63條第1
    項第3 款分別定有明文。再按汽車駕駛人飲用酒類或其他類
    似物後其吐氣所含酒精濃度超過每公升0.25毫克或血液中酒
    精濃度超過百分之0.05以上者，不得駕車，道路交通安全規
    則第114 條第2 款定有明文。又汽車駕駛人，駕駛汽車經測
    試檢定有酒精濃度超過規定標準者，處1  萬5,000 元以上6
    萬元以下罰鍰，並當場移置保管該汽車及吊扣其駕駛執照1
    年；因而肇事致人受傷者，並吊扣其駕駛執照2 年。而領有
    汽車駕駛執照之汽車駕駛人，除駕駛聯結車、大客車、大貨
    車外之非其駕駛執照種類之車輛，違反本條例及道路交通安
    全規則之規定，應受吊扣駕駛執照情形時，無因而肇事致人
    受傷或重傷者，記違規點數5  點；但1 年內違規點數共達6
    點以上或再次應受吊扣駕駛執照情形者，併依原違反本條例
    應受吊扣駕駛執照處分規定，吊扣其駕駛執照，道路交通管
    理處罰條例第35條第1 項第1 款、第68條第2 項分別規定明
    確。
四、經查
  (一)本件異議人於於100 年7 月22許，因駕駛車牌號碼699-ZG之
    營業貨運曳引車，行經國道3 號南下358 公里處，因有「所
    載貨物滲漏( 高快速公路) 」之違規情事，為警舉發等情，
    此為異議人所供承在卷，並有舉發違反道路交通管理事件通
    知單、裁決書各1 份在卷可參，足認異議人確有上揭違規事
    實，原處分機關除依道路交通管理處罰條例第30條第2 項規
    定裁處繳納罰鍰外，另依同條例第63條第2 項規定，應記違
    規點數2 點，自屬適法。又查異議人前於99年10月27日晚間
    11時30分許，騎乘車牌號碼OMB-975 號重型機車，在屏東縣
    里港鄉○○○路處，因酒精濃度超過規定標準（酒精呼氣濃
    度達每公升0.96毫克），但無肇事致人受傷或重傷之違規事
    實，經屏東縣政府警察局當場舉發，再經交通部公路警察局
    屏東監理站99年12月15日以屏監違字第裁82-V00000000號裁
    決書，依道路交通管理處罰條例第35條第1 項第1 款、第68
    條第2 項之規定，裁處異議人罰鍰45, 000 元，並記違規點
    數5 點，及參加道路交通安全講習等情，此為異議人所不否
    認，並有前開舉發違反道路交通管理事件通知單、裁決書各
    1 份附卷可稽，是異議人確有上揭違規事實，洵堪認定。
  (二)道路交通管理處罰條例第68條第2 項規定：「1 年內違規點
    數共達6 點以上或再次應受吊扣駕駛執照情形者，併依原違
    反本條例應受吊扣駕駛執照處分」，若符合此要件，究應吊
    扣何種駕駛執照？
  1.按94年12月14日修正前之道路交通管理處罰條例第68條規定
    ：「汽車駕駛人，因違反本條例及道路交通安全規則之規定
    ，受吊扣或吊銷駕駛執照處分時，吊扣或吊銷其持有各級車
    類之駕駛執照。」係指違規人持有之各級車類駕駛執照均應
    予吊扣或吊銷，然道路交通管理處罰條例第68條曾於94年12
    月14日修正公佈並於95年3 月1 日施行，該次修正條文刻意
    刪除「吊扣或」等字，修法理由指出：「原條文將違法或違
    規駕駛人所持有各級車類之駕駛執照一併吊扣或吊銷，失之
    過酷，影響人民工作及生活甚鉅，爰修正之」等語，故關於
    此次修正條文之解釋，係指受吊銷駕照處分者，仍維持吊銷
    其持有之各級車類駕駛執照，至於受吊扣駕照處分者，則僅
    限於吊扣其違法或違規當時所駕駛車輛之駕駛執照，不得同
    時一併吊扣其持有之其他各級車類駕駛執照（參見臺灣高等
    法院暨所屬法院97年法律座談會刑事類提案第40號討論暨審
    查意見）。
  2.惟查，因交通部轄下之公路監理機關持不同見解，仍維持吊
    扣各級駕駛執照之作法，致爭議迭起，立法院再於99年間修
    正第68條規定，該次修正中道路交通管理處罰條例第68條第
    1 項仍維持原規定，即：「汽車駕駛人，因違反本條例及道
    路交通安全規則之規定，受吊銷駕駛執照處分時，吊銷其執
    有各級車類之駕駛執照」，但增列第2 項：「領有汽車駕駛
    執照之汽車駕駛人，除駕駛聯結車、大客車、大貨車外之非
    其駕駛執照種類之車輛，違反本條例及道路交通安全規則之
    規定，應受吊扣駕駛執照情形時，無因而肇事致人受傷或重
    傷者，記違規點數5 點。但1 年內違規點數共達6 點以上或
    再次應受吊扣駕駛執照情形者，併依原違反本條例應受吊扣
    駕駛執照處分規定，吊扣其駕駛執照」，審查會通過條文對
    照表之說明欄指出：「一、委員提案修正條文將產生如駕駛
    人以其領有之聯結車、大客車或大貨車駕駛執照駕駛小型車
    ，違規酒後駕車、肇事逃逸時，卻無法吊扣其領有之駕駛執
    照，以限制其繼續駕車行駛道路之情形，無法達到有效處罰
    及維護道路交通安全之立法目的。二、鑑於本條例前已修正
    刪除受吊扣駕駛執照處分，吊扣各級駕駛執照之規定，為利
    明確汽車駕駛人駕駛非其駕駛執照種類之車輛，違反應受吊
    扣駕駛執照之處分處理，並在兼顧本條例立法意旨下，增訂
    第2 項得緩即予吊扣而採記違規點數及駕駛人仍無改正仍再
    犯違規之應併原吊扣處罰之規定」（參照立法院公報第99卷
    第26期院會紀錄第383 頁至第390 頁），上述修正條文並已
    在99年5 月5 日公佈，並經行政院以院臺交字第0990048197
    號令公佈自99年9 月1 日起施行。
  3.次查，道路交通管理處罰條例第68條第1 項在94年12月14日
    修正公佈並於95年3 月1 日施行之修正條文中刪除「吊扣或
    」等文字，當時立法目的確係為了限制吊扣駕駛執照種類之
    範圍，故司法實務上以反面解釋之方式認為依該規定僅能限
    於吊扣違規行為時所持之駕照種類，固屬有據，惟該條文復
    於99年5 月5 日修正公佈，並經行政院以院臺交字第099004
    8197號令公佈自99年9 月1 日起施行，此次雖未針對第68條
    第1 項再作修正，然就該第68條第1 項所未明文規範之「吊
    扣」駕駛執照範圍，探究立法者之原意，應是在交通部所採
    「一人一照」之管理原則下，給予本應「吊扣」駕照者一個
    機會而先予記點處分，但若一年內記點達6 點以上或再次應
    受吊扣駕駛執照者，則不再給予此種機會，故修正後第68條
    第2 項所指「1 年內違規點數共達6 點以上或再次應受吊扣
    駕駛執照情形者，併依原違反本條例應受吊扣駕駛執照處分
    」，應係指吊扣違規者當時所持得以駕駛該違規車輛之駕駛
    執照（且含較高級車種准予駕駛較低級車種之執照在內）。
五、綜上所述，異議人前於99年10月27日因酒後騎乘重型機車之
    違規行為，原應受吊扣駕駛執照之處分，而經原處分機關依
    道路交通管理處罰條例第68條第2 項之規定改以記違規點數
    5 點方式取代吊扣駕照處分，惟其又於1 年內即100 年7 月
    22日因所載貨物滲漏之行為，而經原處分機關依法記違規點
    數2 點，前後2 次違規行為所受裁罰，已符合道路交通管理
    處罰條例第68條第2 項所定「1 年內違規點數共達6 點以上
    」之情形（所謂「以上」，乃含本數在內）」，是原處分機
    關依法吊扣異議人之職業聯結車駕駛執照，核無不當，異議
    意旨請求免予記點，不予吊扣駕駛執照，為無理由，應予駁
    回。
六、據上論斷，應依道路交通事件處理辦法第18條，裁定如主文
    。
中    華    民    國  100     年    12    月    26    日
                  交通法庭    法  官    陳航代
以上正本證明與原本無異。
如不服本裁定，應於收受送達後5 日內向本院提出抗告狀。
中    華    民    國   100    年    12    月    26    日
                              書記官    林慧君